【裁判字號】    95,交易,23
【裁判日期】    950418
【裁判案由】    過失傷害
【裁判全文】
臺灣臺南地方法院刑事判決              95年度交易字第23號
公  訴  人  臺灣臺南地方法院檢察署檢察官
被      告  甲○○
上列被告因過失傷害案件，經檢察官提起公訴（95年度核退偵字
第1229號），本院依簡式審判程序判決如下：
    主  文
甲○○從事業務之人，因業務上之過失致重傷，處有期徒刑伍月
，如易科罰金，以參佰元折算壹日。
    事  實
一、甲○○係高雄汽車客運股份有限公司（下稱高雄客運公司）
    司機，平日駕駛營業大客車載運乘客，為從事駕駛業務之人
    ，於民國94年1 月26日16時15分許，駕駛高雄客運公司車牌
    號碼FW-998 號營業大客車（即1北號公車），沿臺南市○○
    路○ 段由北往南方向行駛，行經該路47巷口時，適有行人葉
    黃玉女欲搭乘該車，其本應注意依規定行人穿越道路，設有
    行人穿越道、人行天橋或人行地下道者，必須經由行人穿越
    道、人行天橋或人行地下道穿越，不得在其100 公尺範圍內
    穿越道路，另在禁止穿越、劃有分向限制線、設有劃分島或
    護欄之路段或3 車道以上之單行道，不得穿越道路，而依當
    時情形並無不能注意之情事，竟疏未注意，為求一時方便，
    違規穿越道路，由東向西橫越安和路至甲○○所駕駛大客車
    右側車身處欲搭車，甲○○身為汽車駕駛人，原亦應注意依
    規定起駛前，應讓行進中之行人優先通行，且依當時天候晴
    、日間自然光線、路面舖裝柏油、路面乾燥、無缺陷、無障
    礙物及視距良好，並無不能注意之情事，疏未注意，冒然起
    駛，致所駕駛上開車輛之右後輪輾壓過葉黃玉女雙腿，造成
    葉黃玉女受有兩側脛腓骨開放性骨折及兩側跟骨骨折等傷害
    ，經送醫診治後，因前開傷害屬非常嚴重之雙下肢外傷，施
    予腳趾截肢手術，傷口嗣雖癒合，惟膝下、踝、小腿及足部
    均呈嚴重萎縮狀態，且左小腿肌肉近乎截除一半，甚難恢復
    原有功能，足底亦萎縮無法踩平，需長期復建及評估再手術
    矯正可能性，遺存極度障害，對於身體或健康有重大不治之
    重傷。甲○○於肇事後，在未有偵查犯罪職務之機關或公務
    員發覺其為犯罪人前，即向處理本件車禍事故，尚不知肇事
    者為何人之臺南市警察局第三分局交通事故處理小組員警林
    信助供承其肇事犯罪，自首並接受裁判。
二、案經葉黃玉女訴由臺南市警察局第三分局報請臺灣臺南地方
    法院檢察署檢察官偵查起訴。
    理  由
一、程序方面─
  (一)按除被告所犯為死刑、無期徒刑、最輕本刑為3 年以上有期
    徒刑之罪或高等法院管轄第一審案件者外，於法院行準備程
    序進行中，被告先就被訴事實為有罪之陳述時，審判長得告
    知被告簡式審判程序之旨，並聽取當事人、代理人、辯護人
    及輔佐人之意見後，裁定進行簡式審判程序；且受命法官行
    準備程序，與法院或審判長有同一之權限，刑事訴訟法第27
    3條之1第1項及279條第2 項前段分別定有明文。本件被告甲
    ○○所為係犯死刑、無期徒刑、最輕本刑為3 年以上有期徒
    刑以外之罪，其於準備程序中就被訴事實為有罪之陳述，經
    受命法官告知簡式審判程序之旨，並聽取公訴人、被告之意
    見後，本院認為適宜由受命法官獨任進行簡式審判程序。
  (二)簡式審判程序之證據調查，不受刑事訴訟法第159條第1項、
    第161條之2、第161條之3、第163條之1及第164條至第170條
    規定之限制，亦為同法第273條之2所明文。是此，證人即告
    訴人葉黃玉女於檢察事務官調查中之陳述、道路交通事故現
    場圖、道路交通事故調查報告表(一)(二)、財團法人奇美醫院診
    斷證明書及臺南市○○○道路交通事故肇事人自首情形紀錄
    表，本院自可採為證據，先此敘明。
二、認定犯罪事實所憑證據及理由─
  (一)上開事實，業據被告甲○○於警詢、偵查及本院審理時供承
    不諱【參警卷第1頁至第2頁，臺灣臺南地方法院檢察署94年
    度核交字第126 號偵查卷（下稱上開偵查卷）第5頁至第6頁
    、第10頁至第11頁、第15頁、第29頁，本院95年3 月15日準
    備程序筆錄及同年4 月14日審判期日筆錄】，核與證人即告
    訴人葉黃玉女於檢察官事務官調查中所證述之情節大致相符
    （參上開偵查卷第10頁至第11頁、第28頁），並有道路交通
    事故現場圖、道路交通事故調查報告表(一)、(二)、交通事故現
    場蒐證照片12幀、臺南市○○○道路交通事故初步分析研判
    表在卷可佐（參警卷第8 頁至第17頁、第25頁至第27頁、第
    22頁）。
  (二)按道路交通安全規則第134條第1款規定，行人穿越道路，設
    有行人穿越道、人行天橋或人行地下道者，必須經由行人穿
    越道、人行天橋或人行地下道穿越，不得在其100 公尺範圍
    內穿越道路；同條第2 款復規定，在禁止穿越、劃有分向限
    制線、設有劃分島或護欄之路段或3 車道以上之單行道，不
    得穿越道路，觀之卷附道路交通事故現場圖及臺南市警察局
    交通事故分析研判表調查分析欄所示，告訴人所行經之肇事
    路段，係設有行人穿越道，且劃設有分向限制線，依規定應
    由行人穿越道穿越道路，惟告訴人未依規定穿越道路，顯有
    過失，至為灼然。再按汽車起步前應顯示方向燈，注意前後
    左右有無障礙或車輛行人，並應讓行進中之車輛行人優先通
    行，亦為上開規則第89條第1項第6款所明文。被告既考領有
    職業聯結車駕駛執照（參警卷第5 頁），其行車自應注意上
    述道路交通安全相關規定，且係從事駕駛業務之人，對於一
    定危險之認識能力，較一般人為強，故法律上課以較高之注
    意義務，換言之，其避免發生一定危險之期待可能性亦較常
    人為高，故其違反注意義務之可責性自亦較重，而依當時天
    候晴、日間自然光線、路面舖裝柏油、路面乾燥、無缺陷、
    無障礙物及視距良好等情形，並無不能注意之情事，其竟疏
    未注意，以致肇事，致人受傷，顯見被告駕車有過失，被告
    之過失行為與告訴人之傷害間，具有相當因果關係，告訴人
    雖就本件交通事故之發生亦有過失，惟按過失傷害罪規範之
    目的，在處罰行為人因個人之過失而致他人受有傷害之行為
    ，祇以行為人之有過失為致傷害之一原因為已足，有司法院
    字第631 號解釋意旨可供參照。故縱認告訴人對於本件交通
    事故之發生，有前揭過失，仍不能解免被告應負之過失責任
    。
  (三)本件交通事故之肇事因素，經臺灣臺南地方法院檢察署檢察
    官囑託臺灣省臺南區車輛行車事故鑑定委員會鑑定結果，固
    認告訴人徒步行走，違規穿越劃設分向限制線道路，未注意
    左右來車為肇事主因外，惟亦認被告駕駛大客車，起駛未充
    分注意，亦為肇事次因，有該鑑定委員會94年11月10日南鑑
    字第0945904103號函附鑑定意見書在卷可憑（參上開偵查卷
    第31頁至第33頁），足認被告就本件交通事故之發生，確有
    過失甚明。
  (四)按其他於身體或健康，有重大不治或難治之傷害，為重傷，
    刑法第10條第4項第6款定有明文。本件告訴人因本案交通事
    故，受有兩側脛腓骨開放性骨折及兩側跟骨骨折等傷害，經
    送醫診治後，因前開傷害屬非常嚴重之雙下肢外傷，施予腳
    趾截肢手術，傷口嗣雖癒合，惟膝下、踝、小腿及足部均呈
    嚴重萎縮狀態，且左小腿肌肉近乎截除一半，甚難恢復原有
    功能，足底亦萎縮無法踩平，需長期復建及評估再手術矯正
    可能性，有卷附財團法人奇美醫院94年9月6日（94）奇醫字
    第3974號函附病情摘要足稽（參上開偵查卷第21頁至第22頁
    ），顯見告訴人之身體或健康狀況，已達於前開重大不治或
    難治之重傷害。而告訴人所受上揭重傷害亦與被告前開過失
    行為間，有相當之因果關係甚明。
三、論罪科刑之理由─
  (一)被告甲○○係高雄客運公司之司機，平日駕駛營業大客車載
    運乘客，為從事駕駛業務之人，核其所為，係犯刑法第 284
    條第2 項後段之業務過失重傷害罪。被告於肇事後於警方尚
    不知何人犯罪前，即主動向前往處理之員警林信助坦承肇事
    ，並接受裁判等情，有臺南市警察局第三分局道路交通事故
    肇事人自首情形紀錄表在卷可憑（參警卷第21頁），符合刑
    法第62條前段規定之自首要件，應依法減輕其刑。
  (二)本院審酌被告並無犯罪前科，告訴人過失程度較大，被告過
    失程度較輕，告訴人受傷之情形，被告犯罪坦承犯行，惟迄
    今尚未與告訴人達成和解等一切情狀，量處如主文所示之刑
    ，並諭知易科罰金之折算標準。
四、適用之法律─
  (一)刑事訴訟法第299條第1項前段、第273條之1第1項。
  (二)刑法第284條第2項後段、第41條第1項前段、第62條前段
  (三)罰金罰鍰提高標準條例第1條前段、第2條。
本案經檢察官乙○○到庭執行職務。
中    華    民    國    95    年    4     月    18    日
                  交通法庭  法  官  張維君
上正本證明與原本無異。
如不服本判決，應於判決送達後10日內，向本院提出上訴狀（應
附繕本）。
中    華    民    國    95    年    4     月    18    日
                            書記官  陳慧玲
附錄本案論罪科刑法條全文：
中華民國刑法第284條：
因過失傷害人者，處6月以下有期徒刑、拘役或500元以下罰金，
致重傷者，處1年以下有期徒刑、拘役或500元以下罰金。
從事業務之人，因業務上之過失傷害人者，處1年以下有期徒刑
、拘役或1千元以下罰金，致重傷者，處3年以下有期徒刑、拘役
或2千元以下罰金。


司法院資訊處製作；財團法人民間司法改革基金會備份。
